【裁判字號】    89,小上,91
【裁判日期】    891116
【裁判案由】    給付工程款
【裁判全文】
臺灣高雄地方法院民事判決  八十九年度小上字第九一號
    上  訴  人  乙○○
    被  上訴人  甲○○
右當事人間請求給付工程款事件，上訴人對於中華民國八十九年五月九日本院八十九
年度雄小字第五二四號第一審判決提起上訴，本院判決如左：
    主    文
上訴駁回。
第二審訴訟費用由上訴人負擔。
    理    由
一、按對於小額程序之第一審判決之上訴，非以其違背法令為理由，不得為之；所謂
    判決違背法令，乃指判決不適用法規或適用不當；而有第四百六十九條所列第一
    款至第五款事由時，其判決當然為違背法令；又當事人於第二審程序不得提出新
    攻擊或防禦方法；次按上訴不合程式或已逾期間或法律上不應准許者，第二審法
    院應以裁定駁回之，民事訴訟法第四百三十六條之二十四第二項、第四百三十六
    條之三十二第二項準用第四百六十八條及第四百六十九條第一款至第五款（同條
    第六款則不在準用之列）、第四百三十六條之二十八、第四百四十四條第一項前
    段分別定有明文。是當事人提起上訴，如依民事訴訟法第四百六十八條規定，以
    小額程序之第一審判決有不適用法規或適用法規不當為理由時，其上訴狀或理由
    狀應有具體之指摘，並揭示該法規之條項或其內容，若係成文法以外之法則，應
    揭示該法則之旨趣，倘為司法院解釋或最高法院之判例，則應揭示該判解之字號
    或其內容，如以民事訴訟法第四百六十九條第一款至第五款所列情形為理由時，
    其上訴狀或理由書，應揭示合於該條款之事實。上訴狀或理由書如未依此項方法
    表明，或其所表明者，顯與上開法條規定不相合時，即難認為已對小額程序之第
    一審判決之違背法令有具體之指摘，其上訴自難認為合法。
二、本件上訴人對小額程序之第一審判決提起上訴，雖以該判決違背法令為理由，惟
    核其上訴理由狀所載內容與到庭所為之陳述，無非對原判決為下列指摘，茲分述
    如下：
（一）判決不備理由：按判決不備理由，雖為上訴第三審之理由，然因於小額程序之
      第二審上訴，未準用此規定，故上訴人以原判決不備理由為第二審上訴理由，
      於法不合。此按小額程序之第一審判決書得僅記載主文，此為民事訴訟法第四
      百三十六條之十八第一項前段所明定，原審法院本得依職權決定有無記載事實
      、理由要領之必要，倘認無記載必要，未予記載，亦屬合法。
（二）原審採證違法：上訴人另以上訴人於原審主張被上訴人所承攬之工程有偷工減
      料，致使廚房設備之門板無法關閉、和室地板不平、木材品質低劣、玄關入口
      處之桌面與鞋櫃顏色不同等瑕疵，被上訴人雖辯稱均按上訴人所選材料施作，
      且每項工程均經上訴人驗收，然被上訴人並未舉證證明系爭工程材料係上訴人
      所選作或工程業經上訴人驗收，自難僅憑上訴人已於八十八年十二月二十三日
      遷入居住使用，認為被上訴人已交付無瑕疵之工作物，原判決對被上訴人是否
      已交付無瑕疵之工作物之認定，採證有違民事訴訟法第二百七十七條之規定云
      云。原審係以系爭房屋已由上訴人於八十八年十二月二十三日遷入使用，為上
      訴人所自認，被上訴人就系爭工程業已完工無訛，被告抗辯系爭工程偷工減料
      ，上訴人抗辯系爭工程偷工減料，廚房設備之門板無法關閉、和室地板不平、
      房門開啟時有雜音等瑕疵部分，為被上訴人所否認，並主張系爭工程材料均係
      按上訴人所選施作，且每作一項工作均業經被告驗收為據，認定上訴人辯稱被
      上訴人偷工減料部分，上訴人並未舉證證明，空言所辯自不足採，經核原審係
      以上訴人所自認為真之事實（即上訴人業已受領該工程）認定系爭工程業已完
      工，工程既已完工，上訴人主張系爭工程存有瑕疵，自應由上訴人負舉證之責
      ，致上訴人所聲請調查之證據有無調查之必要，以及證據是否足以證明待證事
      實，均為事實認定問題，係原審職權行使之範圍，並無違法，自非得執為上訴
      之理由，故上訴人執此為由提起上訴，自非合法。
（三）原判決適用法則不當：上訴人主張伊於原審拒絕給付剩餘報酬，其真意係應於
      被上訴人得請求之金額中扣除修補費用，即請求減少報酬，或償還修補費用，
      有同時履行抗辯之適用，原審判決顯有適用法則不當云云。經核原審係以上訴
      人主張系爭工程有廚房設備之門板無法關閉、和室地板不平、房門開啟時有雜
      音等瑕疵部分，依民法第四百九十三條第一、第二項規定，工作之瑕疵與工作
      之完成係屬二事，縱承攬工作有瑕疵，屬定期催告修補，或請求償還修補必要
      費用問題為據，而認為上訴人以上開抗辯拒絕給付承攬報酬要屬無據，顯已就
      上訴人據以拒絕給付剩餘報酬之事由為論述，僅認為此等事由並非得據以拒絕
      給付工程款之依據而已。經本院審閱原審卷證資料，上訴人於原審並未主張並
      舉證證明其有自行支出修補費用及具體數額，進而請求被上訴人返還之情事，
      是以原審認為本件並無償還修補費用之適用，從而未認定上訴人就此得主張同
      時履行抗辯拒付剩餘報酬，並無不當；再者，減少報酬之請求為形成權，須以
      意思表示為之，上訴人須以表示向被上訴人明確為減少報酬及具體之減少金額
      之意思表示，始能認為上訴人已為減少報酬之意思表示，進而拒絕給付經減少
      之報酬金額，上訴人於原審雖有提及伊得請求減少報酬等語，惟始終未對請求
      減少之金額為主張及舉證，自不能認為已合法行使減少報酬之權利，從而，原
      審認為上訴人不得以減少報酬為由拒絕給付剩餘報酬，亦無不當。上訴人猶執
      此為由提起上訴，請求廢棄原判決，自屬無據，應予駁回。至於上訴人得否另
      行對被上訴人為其他請求，此乃另一問題，非本案所能審究，併此敘明。
四、又，當事人於本院之第二審程序不得提出新攻擊或防禦方法，其聲請調查證據，
    本院依法不得調查，民事訴訟法第四百三十六條之二十八規定甚明，故上訴人另
    行主張被上訴人使用低劣木料、以噴砂玻璃代替雕刻玻璃等，並提出收據二紙；
    照片五紙、材質二件，並聲請本院堪驗現場，及會同專業單位進行鑑定等，本院
    均不得予以調查，併此敘明。
五、綜上所述，上訴意旨執上開事由指摘原判決不備事實及理由或判決不適用法則而
    違背法令，顯無理由，爰不經言詞辯論，以判決駁回其上訴。
六、據上論結：本件上訴為無理由，爰依民事訴訟法第四百三十六條之二十九第二款
    、第四百三十六條之三十二第二項、第四百四十九條第一項、第七十八條，判決
    如主文。
中      華      民      國    八十九    年      十一    月      十六    日
                              臺灣高雄地方法院民事第一庭
~B審判長法官  鄭月霞
~B法      官  郭貞秀
~B法      官  陳怡雯
右為正本係照原本作成。
本判決不得上訴。
中      華      民      國    八十九    年      十一    月      十六    日
~B法院書記官  鄭淑華


司法院資訊處製作；財團法人民間司法改革基金會備份。
